【裁判字號】    87,再,14
【裁判日期】    890301
【裁判案由】    再審之訴
【裁判全文】
臺灣臺北地方法院民事判決  八十七年度再字第十四號
    再審原告    乙○○
    訴訟代理人  楊雅惠律師
    複代理人    陳建宏律師
    再審被告    甲○○      住台北市○○路○段七五巷三六號
    訴訟代理人  張曼隆律師
    複代理人    林傳源律師
右當事人間再審之訴事件，本院判決如左：
    主    文
本院八十六年度訴字第二八一０號民事確定判決廢棄。
再審被告於原審之訴駁回。
原審及本件訴訟費用由再審被告負擔。
    事    實
甲、原告方面：
  壹、聲明：如主文第一、二項所示。
  貳、陳述：
    一、得提起再審之理由：
    （一）民事訴訟法第四百九十六條第一項第一款，原審判決適用法規顯有錯誤：
      １、依再審被告原審起訴狀所載，其請求權之基礎係民法第一百八十四條，主
          張侵權行為之損害賠償，而原審判決竟以借貸關係判決再審被告之請求為
          有理由，其適用法規顯有錯誤。
    ２、再審被告雖於原審曾表示改依借貸關係請求，惟關於請求權之基礎卻未具
          體表明，則原審判決亦僅謂「依據消費借貸，．．．．應予准許」等語，
          並未敘明係依何請求權為判決基礎，即判決再審被告之請求有理由，請求
          權依據為何不明而顯有錯誤。
      ３、民事訴訟法第三百八十五條第一項，非謂當事人之一造不到場，即應本於
          其不到場之效果而為該當事人敗訴之判決，故被上訴人雖不到場而上訴為
          無理由者，仍應為駁回上訴之判決。再審被告於原審縱改稱依借貸關係請
          求，惟關於借貸事實是否存在、金錢是否交付、借貸關係之當事人為何、
          再審被告均有舉證之必要，原審亦有依職權調查借貸關係是否確實存在之
          義務；惟再審被告僅舉證新台幣（下同）一百三十三萬三千五百元匯款，
          且其中竟有九十四萬七千元並非匯予再審原告乙○○，甚至有匯予第三人
          李家祐之情形，則原審焉能不依民法四百七十五條之規定，調查消費借貸
          之要物條件，而僅憑上開不完整之證據，遽為再審原告不利之判決，原審
          判決難謂無違背最高法院二十七年上字第一三九號判例之違法。
    （二）民事訴訟法第四百九十六條第一項第六款，再審被告明知再審原告之住居
          所，指為所在不明而涉訟：
      １、再審被告明知再審原告之所在地：
          原審起訴前，再審原告即於民國八十六年四月廿一日以台北郵局第八十七
          支局第五三七號存證信函，載明再審原告之地址為台北市○○○路○段一
          三七巷四弄十八號五樓，請求再審被告返還所借票據，再審被告收信後即
          刻於八十六年四月廿三日派遣快遞，依上開存證信函  所載地址返還部份
          票據，再審原告於八十六年四月廿九日收受返還之票據後，再去函通知再
          審被告，足證再審被告確知再審原告之居住地址。原告倘知悉被告事實居
          住或應受送達之地址者，即有向繫屬法院陳報之義務，而無逕聲請公示送
          達代替之餘地，若不陳報，而逕聲請公示送達，以利其一造辯論判決，則
          將對被告應訴之權益產生不利益，使兩造間之攻擊防禦喪失公平。
      ２、再審被告有故意不陳報再審原告地址之動機及故意：
          兩造曾以存證信函通聯業如前述，且內容已涉及本案訟爭事實之否認，系
          爭金額共四百三十四萬五千元之票據二紙，再審原告更於存證信函中請求
          返還，雙方爭執已極為明顯，惟再審被告若非確信再審原告有不能應訴之
          劣勢，而其可倖得不公平之訴訟程序，豈可能未予反駁而逕以拼湊之證據
          提起原訴？
    （三）民事訴訟法第四百九十六條第一項第十三款，本件有原審判決未經斟酌之
          新證據：再審被告主張借款之電匯資料，其中八十五年十二月十六日該筆
          二萬七千元匯款，經向銀行調閱票據影本時發現，係再審被告以向再審原
          告借用之票據自行填載二萬七千元金額後領取，此由金額筆跡及支票提示
          帳戶即可判知，故系爭二萬七千元根本無交付再審原告之事實，可見再審
          被告於原審用以證明借款事實之電匯資料，並非實在。
  二、再審被告於原審之請求無理由：
    （一）再審被告主張再審原告向其借款四百三十四萬五千元，卻始終無法舉證實
          說。
    （二）兩造確係借票關係：
      １、再審原告於八十六年四月二十一日第一次以存證信函催告再審被告返還借
          用之票據，其中包括再審被告主張借貸之系爭票號ＺＢ0000000、
          ＺＢ00000000紙票據，再審被告確已收受該紙存證信函，再審原
          告於四月二十九日又將快遞送回票據之影本及快遞送貨單收據影本，詳為
          說明並列附件，再以存證信函通知再審被告；倘再審原告所言不實在，焉
          敢主動以存證信函主張，反之，若再審被告不承認原告所述屬實，則焉有
          不加以反駁否認之理。
      ２、按私文書經本人或其代理人簽名蓋章或由有權使用之人蓋用為常態，由無
          權使用人蓋用為變態，故主張變態事實之當事人，應就此負舉證責任。本
          件被告初否認收受存證信函，嗣主張為其哥哥代收，之後又否認收受存證
          信函之次日請快遞前往其住所收件，則原告對存證信函其未收受、或內容
          其不知悉、或快遞非其派遣等變態事實即應負舉證責任。
      ３、再審原告係將支票簿借予再審被告使用，惟嗣後再審原告終止借票關係，
          除向銀行撤銷付款委託外，並要求再審被告返還所借票據，再審被告因此
          曾陸續返還數紙票據及票頭，而由上開票據及票頭即可發現，均係再審被
          告之筆跡所簽發，甚至票頭上還有再審被告註明票據用途之字跡，足證系
          爭票據乃再審被告所持用。
      ４、再審被告所謂汽車典當與本件無關。
  參、證據：提出本院八十六年度訴字第二八一０號判決、台北八七支局第五三七號
      存證信函暨回執、連馳快遞收送貨單、台北永春一九九郵局第六五五號存證信
      函暨回執、再審原告戶口名簿、萊旺傳播事業股份有限公司設立登記事項卡、
      台灣台南地方法院公告、本院北院義八十七民執黃一０八七七字第二五八０三
      號債務憑證、再審被告聲請強制執行狀、債權憑證聲請狀、支票存根、八十七
      年偵字第二四二四三號不起訴處分書、台灣高等法院檢察署八十八年度議字第
      二二六三號處分書各一件、支票七件，並聲請訊問證人李家祐。
乙、被告方面：
  壹、聲明：
      駁回再審之訴。
  貳、陳述：
    一、程序方面：
    （一）本件再審之訴程序於法不合：
      １、再審原告與其負責之永鑫貴金屬電鍍開發股份有限公司（下稱永鑫公司）
          之地址為「台北市○○○路○段五十一之一號二樓」，再審被告於原審損
          害賠償之訴中依上址投遞，經送達不到乃改依其他地址送達。再審被告並
          曾對該公司聲請支付命令並經核准，該支付命令上所載公司及負責人地址
          為「台北市○○○路○段一七八號七樓之二」，於原審乃再依該址投遞，
          經聲請戶籍謄本查證其住所為該址，經送達不到，乃聲請公示送達。因先
          前雙方存證信函再審原告所寫之地址亦為「民生東路五段」，至於巷、弄
          、號等再審被告並未特別留意，誤以為係同址，乃未依該址投遞，並非刻
          意矇騙。再審被告已依二地址分別送達，其一為戶籍地，另一為公司地址
          ，再審原告稱未收到，顯然自己應付全責，再審原告提起本訴，顯不符民
          事訴訟法第四百九十六條第一項第六款之規定。
      ２、再審被告不曾委託連馳快遞公司送系爭部分票據予再審原告，卷附快遞收
          送貨單並非再審被告簽名，再審被告亦非明知再審原告應送達之地址。
      ３、再審被告於本件起訴狀自承「兩造間原係好友並於八十六年一、二月間合
          組公司，惟萊旺傳播公司之董事、監察人名單上再審原告之地址即為「台
          北市○○○路○段一七八號七樓之二」。
    （二）就再審原告之追加，再審被告不同意：
          再審原告於起訴時係以民事訴訟法第四九六條第一項第六款事由主張，事
          後又追加同條第一、十三款事由，此已構成訴訟標的追加，已防礙再審被
          告之防禦及訴訟之終結，再審被告不同意。
    二、實體理由：
    （一）兩造間確係消費借貸關係：
          再審原告因向再審被告借貸始開立系爭支票為清償保證，至於借貸之款項
          則由再審被告交付現金給再審原告，或直接電匯至再審原告指定之帳戶，
          就該借款再審原告共開立十紙支票予再審被告，其中六紙支票其撤銷付款
          委託，另四紙支票退還予伊。再審被告係以現金或匯款方式將再審原告所
          借貸款項交付之，另再審原告曾央求再審被告前去汽車當舖贖回典當之汽
          車，當時再審被告給付汽車當鋪八十餘萬元，加計八十五年十一月二十九
          日匯款十二萬元，共計近一百萬元，故再審原告開立一張面額一百萬元之
          支票交付予再審被告，惟因再審原告撤銷付款委託，而不獲兌現。於八十
          六年三月經兩造會算（連利息）出金額約四百多萬，故再審原告再交付其
          公司之支票二紙予再審原告以代清償借款，惟屆期提示均遭退票，足證系
          爭兩造間確有借款關係。
    （二）再審原告稱兩造係借票關係，並未舉證以實其說：
          再審原告辯稱兩造間僅有借票事實，並無借貸關係，據以否認系爭票據之
          債權關係。再審原告已自認被告有交付金錢予伊之事實，惟抗辯被告向伊
          借票調現，依法自應就兩造間有借票調現之約定舉證。
    （三）再審原告亦已自認被告幫伊到當舖把車贖回來，並開立發票日為八十六年
          二月九日，金額一百萬元之支票予原告是再審原告向被告調借一百萬元現
          金，用以贖回典當於華山汽車借款公司之賓士汽車事實足堪認定。至於再
          審原告辯稱再審被告借其車去典當，以拿該筆款項去軋支票，惟對此借款
          事實毫無任何證據舉證，空言主張，要無可採。
        況查，依當舖業管理規則第二十四條規定，當舖業收當物品時，應憑持當人
        之國民身份證或軍人身份補給證等之證件，並查驗身份證照片與本人之五官
        特徵是否相符，經審慎查驗無誤時，始可收當，顯見車子必為乙○○自己典
        當，自己取走借款。
  、證據：提出存款不足退票單二件、本院八十六年促字第八七五四號支付命令、
      刑事告訴狀、再審被告華南銀行復興分行存票據代收存摺、台北地方法院檢察
      署刑事傳票、華南銀行存款往來明細表、再審被告華南銀行活期儲蓄存款存摺
      各一件、支票暨退票理由單六件、匯款回條十件為證。
丙、本院依再審被告聲請向華南銀行中山分行、花旗銀行台北分行調取再審原告、永
    鑫公司、李家祐戶頭之資金往來帳目明細表，另向內政部警政署入出境管理局查
    詢再審原告於八十五年十月、十一月間是否有入出境香港之紀錄。
    理    由
壹、按訴狀送達後，原告不得將原訴變更或追加他訴，但不甚妨礙被告之防禦及訴訟
    之終結者，不在此限，民事訴訟法第二百五十五條第一項第七款定有明文。查本
    件再審原告起訴時主張之再審事由雖僅民事訴訟法第一項第六款，惟八十七年九
    月七日再審起訴狀因再審被告地址查無此人而送達不到，再審原告於八十七年十
    月七日第一次言詞辯論期日陳報再審被告之地址，旋即於八十七年十月二十八日
    第二次言詞辯論期日提出補充再審理由狀追加民事訴訟法第四百九十六條第一項
    第一款之再審事由，嗣於八十七年十二月二日追加同條項第十三款之再審事由，
    對再審被告之防禦及訴訟之終結尚無妨礙，再參酌紛爭解決一次性之法理，再審
    原告所為訴之追加與上開規定核屬相符，其追加應予准許，合先敘明。
貳、再審理由：
  一、再審原告起訴主張：
  （一）民事訴訟法第四百九十六條第一項第一款，原審判決適用法規顯有錯誤：
        依再審被告原審起訴狀所載，其請求權之基礎係民法第一百八十四條，主張
        侵權行為之損害賠償，而原審判決竟以借貸關係判決再審被告之請求為有理
        由。再審被告雖於原審曾表示改依借貸關係請求，惟關於請求權之基礎卻未
        具體表明。且再審被告於原審縱改稱依借貸關係請求，惟關於借貸關係之存
        在並未盡舉證之責，原審未依職權調查，僅憑不完整之證據遽為再審原告不
        利之判決。
  （二）民事訴訟法第四百九十六條第一項第六款，再審被告明知再審原告之住居所
        ，指為所在不明而涉訟：再審原告於原審起訴前即曾以存證信函，載明再審
        原告之地址，請求再審被告返還包括再審被告持以為借貸證據之二紙支票在
        內之所借票據，再審被告於收信後即派遣快遞依上開存證信函所載地址返還
        部份票據，足證再審被告確知再審原告之居住地址。
  （三）民事訴訟法第四百九十六條第一項第十三款，本件有原審判決未經斟酌之新
        證據：再審被告主張借款之電匯資料，其中八十五年十二月十六日二萬七千
        元匯款，經向銀行調閱票據影本時發現，係再審被告以向再審原告借用之票
        據自行填載二萬七千元金額後領取，此由金額筆跡及支票提示帳戶即可判知
        ，故系爭二萬七千元根本無交付再審原告之事實，可見再審被告於原審用以
        證明借款事實之電匯資料，並非實在。
  二、再審被告則以：再審原告負責之永鑫公司之地址為「台北市○○○路○段五十
      一之一號二樓」，再審被告於原審依上址投遞，經送達不到乃改依戶籍謄本所
      載住所即「台北市○○○路○段一七八號七樓之二」投遞，經送達不到乃聲請
      公示送達。因先前雙方存證信函再審原告所寫之地址亦為「民生東路五段」，
      至於巷、弄、號等再審被告並未特別留意，誤以為係同址，乃未依該址投遞，
      並非刻意矇騙。再審被告不曾委託連馳快遞公司送系爭部分票據予再審原告，
      卷附快遞收送貨單並非再審被告簽名等語，資為抗辯。
  三、按再審之訴，應於三十日之不變期間內提起。前項期間，自判決確定時起算。
      但再審之理由知悉在後者，自知悉時起算。民事訴訟法第五百條第一、二項著
      有規定。又按有適用法規顯有錯誤、當事人知他造之住、居所，指為所在不明
      而與涉訟者當事人發見未經斟酌之證物或得使用該證物情形者，得以再審之訴
      對於確定終局判決聲明不服，民事訴訟法第四百九十六條第一項第一、六、十
      三款亦分別定有明文。經查，本院八十六年度訴字第二八一０號判決雖已於八
      十六年十二月二十七日確定，惟該判決係以公示送達再審原告，再審原告自無
      從知悉原審判決內容，後因遭強制執行程序始知被訴而於八十七年八月二十五
      日而向本院聲請補發原審起訴狀及判決書，並於八十七年九月一日收受，經本
      院調閱原審卷宗核閱屬實，再審原告嗣於八十七年九月七日提起本件再審之訴
      ，核未逾三十日之不變期間，此先陳明。
  四、本件再審原告主張再審被告原審起訴請求權基礎係民法第一百八十四條，而原
      審判決竟以借貸關係判決再審被告之請求為有理由，惟再審被告於原審起訴狀
      固載稱民法第一百八十四條請求再審原告負損害賠償責任，嗣最後言詞辯論期
      日改依借貸關係請求（見本院八十六年度訴字第二八一０號案件八十六年十月
      十四日言詞辯論筆錄），是原審以借貸關係為判決之基礎並無違誤。再依民法
      第二百二十二條規定，法院為判決時，應斟酌全辯論意旨及調查證據之結果，
      依自由心證判斷事實之真偽。再審被告於原審已提出匯款回條及支票等件為證
      ，再審原告在原審復未於言詞辯論期日到庭或提出書狀以供原審斟酌，原審根
      據再審被告提出之證據依自由心證為判斷，尚難謂有適用法規顯有錯誤之處。
  五、再審原告另主張再審被告於八十六年七月三十一日原審起訴前，再審原告即曾
      於八十六年四月二十二日以存證信函通知再審被告返還支票，並經再審被告收
      受，該存證信函所載再審原告住所為「台北市○○○路○段一三七巷四弄十八
      號五樓」，再審被告卻不向原審陳報致送達不到而為公示送達，業據提出本院
      八十六年度訴字第二八一０號判決、台北八七支局第五三七號存證信函暨回執
      為證，再審被告雖辯稱伊於原審已陳報再審原告任負責人之永鑫公司地址，經
      送達不到乃改依戶籍謄本所載住所即「台北市○○○路○段一七八號七樓之二
      」投遞，因先前雙方存證信函再審原告所寫之地址亦為「民生東路五段」，再
      審被告未特別留意巷、弄而誤以為係同址云云，然查，上開存證信函之回執有
      再審被告之簽收印章，足認再審被告已收受上開存證信函，而再審原告於上開
      存證信函請求返還之ＺＢ0000000號、ＺＢ0000000號、ＺＢ0
      000000號支票，亦經再審被告返還再審原告，此有連馳快遞收送貨單為
      證，該紙送貨單記載之再審原告地址即為台北市○○○路○段一三七巷四弄十
      八號五樓，再審被告雖否認伊曾委請快遞公司將支票返還予再審原告，惟再審
      被告既不否認已返還前揭支票，而前揭送貨單之之寄件人為「林」、寄件地址
      為「台北市○○街」，衡情若非再審被告本人或經其授權之人，豈可能於收受
      上開存證信函後即依該函請求返還部分支票。再者，再審原告於收受支票後又
      發函予再審被告，函中並表明已收受連馳快遞送來支票等語，此有台北永春一
      九九第六五五號存證信函在卷可稽，再審被告辯稱係伊兄林國基收受該存證信
      函，伊兄並未轉交云云，惟查，該存證信函之回執蓋有再審被告之印章，可認
      再審被告已為收受，況果為再審被告之兄收受，依民事訴訟法第一百三十七條
      規定，將文書送達於有辨別事理能力之同居人或受僱人亦生送達之效力，再審
      被告若未僱請快遞公司返還支票，衡情於收受該存證信函豈可能未為任何意思
      表示？益見應係再審被告收第一封存證信函後將部分票據依再審原告於存證信
      函記載之住居送還再審原告。綜上所述，再審被告對再審原告之住所應屬知情
      堪以認定，其於原審卻不陳報該地址，致原審開庭通知及訴訟書狀無法送達再
      審被告，與民事訴訟法第四百九十六條第一項第六款核屬相符，再審原告主張
      本件有再審事由，洵屬有據。
  六、至再審原告又主張再審被告於原審主張借款之電匯資料，其中八十五年十二月
      十六日該筆二萬七千元匯款，經向銀行調閱票據影本時發現，係再審被告以向
      再審原告借用之票據自行填載二萬七千元金額後領取，可見再審被告於原審用
      以證明借款事實之電匯資料並非實在，認有民事訴訟法第四百九十六條第一項
      第十三款之再審事由，惟查該證據與本案待證事實並無直接關係，對判決結果
      尚不生影響，再審原告此項主張要非可採。
  七、綜上所述，再審原告依據民事訴訟法第四百九十六條第一項第六款之規定，提
      起本件再審之訴，為有理由。
乙、實體方面：
  一、再審被告主張：再審原告以生意週轉為由，自八十五年七月初起，陸續向再審
      被告調借資金，或由再審被告交付現金予再審原告，或電匯至再審原告指定之
      帳戶，至八十六年一月上旬，雙方結帳由再審原告簽發金額共計四百三十四萬
      五千元之支票二紙（票號ＺＢ0000000、金額二百零八萬六千二百元、
      發票日八十六年三月十八日，票號ＺＢ0000000、金額二百二十五萬八
      千八百元、發票日八十六年三月二十七日，發票人均為永鑫公司、付款人均為
      華南銀行中山分行），屆期提示均遭退票，爰依消費借貸之法律關係請求被告
      經付四百三十四萬五千元及自八十六年三月二十八日起至清償日止，按週年利
      率百分之五計算之利息；再審原告則以：兩造間並無消費借貸關係，再審被告
      應舉證以實其說，又再審被告持有上開二紙支票係因兩造間有借票關係等語置
      辯。
  二、按當事人主張有金錢借貸關係存在，應就其發生所須具備之特別要件即金錢之
      交付及借貸意思表示互相一致負舉證之責任，若僅證明有金錢之交付，未證明
      借貸意思表示互相一致者，尚不能認為有金錢借貸關係存在（最高法院八十一
      年台上字第二三七二號判決參照）。第按民事訴訟如係由原告主張權利者，應
      先由原告負舉證之責，若原告先不能舉證，以證實自己主張之事實為真實，則
      被告就其抗辯事實即令不能舉證，或其所舉證據尚有疵累，亦應駁回原告之請
      求，最高法院十七年度上字第九一七號判例可佐。經查：
  （一）本件再審被告主張再審原告自八十五年七月初起，陸續向再審被告調借資金
        ，或由再審被告交付現金予再審原告，或電匯至再審原告指定之帳戶，至八
        十六年一月上旬，雙方結帳由再審原告簽發金額共計四百三十四萬五千元之
        支票二紙乙節，固據提出存款不足退票單、再審被告華南銀行復興分行存票
        據代收存摺、華南銀行存款往來明細表、再審被告華南銀行活期儲蓄存款存
        摺、支票暨退票理由單、匯款回條為證，然為再審原告所否認，並以前揭情
        詞置辯。經查，再審被告主張曾交付如附表所示之金錢予再審原告，然其中
        部分匯款受款人為第三人永鑫公司或李家祐而非再審原告，證人李家祐亦到
        庭結證稱：再審被告匯款予伊係因再審被告向伊借票，再審被告再將票面金
        額款項匯入伊戶頭，要難以匯款入第三人戶頭而認再審被告已交付金錢予再
        審原告；至給付現金部分再審被告雖主張受款人係再審原告，惟其提出為證
        之存摺僅足證明再審被告曾自銀行領取現金，尚難認定該等金錢即交付予再
        審原告，是依再審被告提出之證據僅八十五年五月四日以支票交付二十五萬
        元、八十五年八月十三日匯款三十萬元、八十五年十二月七日匯款一十萬六
        千五百元、八十五年十二月十六日匯款二萬五千元，合計六十八萬一千五百
        元部分金錢可認再審被告已交付再審原告。
  （二）消費借貸固非要式契約，不以書面為成立之要件，惟金錢交付之緣由或為借
        貸、或為清償債務、或為贈與，不惟一端，是據前所述再審被告應就兩造消
        費借貸意思表示合致應負舉證責任。本件再審被告僅證明交付六十八萬一千
        五百元予再審原告，就兩造間有消費借貸關係存在卻未提出物證或人證以實
        其說。再審被告雖陳稱再審原告曾央求再審被告前去汽車當舖贖回典當之汽
        車，再審被告給付當鋪八十餘萬元，加計八十五年十一月二十九日匯款十二
        萬元，共計近一百萬元，故再審原告開立一張面額一百萬元之支票交付予再
        審被告，然為再審原告所否認，並辯稱：因再審被告缺錢軋支票，伊即和再
        審被告一起將伊所有汽車典當，當款由再審被告取得，嗣因伊人在香港，由
        再審被告代伊將車贖回。再經本院依再審被告聲請向內政部警政署入出境管
        理局查詢再審原告於八十五年十月、十一月間是否有入出境香港之紀錄，再
        審原告曾於八十五年十一月二十八日出境至香港，嗣於同年月三十日自港返
        台，有內政部警政署入出境管理局八十八年五月三日（八八）境信昌字第二
        五０九七號函所附入出境查詢資料在卷足憑，與再審原告所述核屬相符，再
        審被告所陳顯不足認定再審原告曾借款一百萬元。
  （三）再審被告既未能就金錢之交付及消費借貸意思表示之一致盡其舉證之責，揆
        諸上開說明，縱再審原告所辯兩造間係借票關係之事實即令不能舉證或其所
        提證據仍有瑕疵，亦不能據以為有利於再審被告之認定。綜上所述，再審被
        告主張依消費借貸之法律關係請求再審原告返還借款，委無足採。
  三、本件事證已臻明確，兩造其餘攻擊防禦方法，於本判決結果不生影響，爰不一
      一論述，併此敘明。
  四、從而，再審被告本於消費借貸之法律關係請求再審原告給付四百三十四萬五千
      元及自八十六年三月二十八日起至清償日止，按週年利率百分之五計算之利息
      ，洵屬無據，應予駁回。本院八十六年度訴字第二八一０號民事確定判決准許
      再審被告之請求，尚有未合，再審原告求予廢棄改判，為有理由，爰由本院予
      以廢棄改判如主文第二項所示。
據上論結：再審原告之訴為有理由，依民事訴訟法第七十八條，判決如主文。
中      華      民      國    八十九    年      三      月      一      日
                              民事第四庭法      官  劉又菁
右為正本係照原本作成
如對本判決上訴，須於判決送達後廿日內向本院提出上訴狀
中      華      民      國    八十九    年      三      月     一       日
                                          法院書記官  黃瓊滿


司法院資訊處製作；財團法人民間司法改革基金會備份。
